【裁判字號】    97,訴,2088
【裁判日期】    980527
【裁判案由】    槍砲彈藥刀械管制
【裁判全文】
臺灣板橋地方法院刑事判決              97年度訴字第2088號
公  訴  人  臺灣板橋地方法院檢察署檢察官
被      告  丙○○
                    （現另案於臺灣臺北監獄執行）
            甲○○
                    （現另案於臺灣臺北監獄執行）
共      同
指定辯護人  本院公設辯護人吳天明
被      告  乙○○
                    （另案於臺灣宜蘭監獄執行，現借提寄押
選任辯護人  林帥孝律師
上列被告因違反槍砲彈藥刀械管制條例案件，經檢察官提起公訴
（96年度偵字第29937 號），本院判決如下：
    主  文
丙○○犯非法持有可發射子彈具殺傷力之槍枝罪，累犯，處有期
徒刑年捌月，併科罰金新臺幣柒萬元，罰金如易服勞役以新臺
幣壹仟元折算壹日。扣案之具有殺傷力德國ROHM廠RG100 型改造
模型手槍（含彈匣壹個，槍枝管制編號0000000000號）壹枝沒收
。
甲○○、乙○○均無罪。
    事  實
一、丙○○前曾於民國96年間因犯持有毒品案件，經臺灣士林地
    方法院以96年度士簡字第196 號判決判處有期徒刑三月確定
    ，其後復經裁定減刑減為有期徒刑一月又十五日，於96年10
    月11日易科罰金執行完畢。詎其猶不知悔改，明知可發射子
    彈具有殺傷力之改造手槍及子彈，均係槍砲彈藥刀械管制條
    例所定應列管之違禁物，未經許可不得非法持有，竟仍於96
    年12月10日某時許，在臺北市青年公園，向綽號「阿龍」真
    實姓名年籍不詳之成年男子，取得可發射子彈具殺傷力之以
    德國ROHM廠RG100 型口徑0.315 吋模型槍，車通金屬槍管內
    阻鐵而成之改造手槍1 枝（含彈匣1 個，槍枝管制編號0000
    000000號），以及具殺傷力由金屬彈殼組合直徑8.9 mm金屬
    彈頭而成之土造子彈1 顆（鑑定時經試射擊發後，已不具子
    彈形式），而未經許可非法持有之。其後於次日（即同年月
    11日）上午6 時16分許，攜帶上開改造手槍及土造子彈，與
    其不知情之友人甲○○（所涉本件共同非法持有改造手槍、
    子彈之罪嫌，經本院審理後認係無罪，理由詳如後述），一
    同前往臺北縣中和市○○路71之6 號8 樓之2 不知情之友人
    乙○○（所涉本件共同非法持有改造手槍、子彈之罪嫌，經
    本院審理後認係無罪，理由詳如後述）住處施用毒品（丙○○此所涉施用毒品案件，經臺灣板橋地方法院檢察署檢察官
    移送臺灣臺北地方法院檢察署檢察官併案偵辦，送觀察、勒
    戒及強制戒治後，於98年1 月12日執行完畢，並經臺灣臺北
    地方法院檢察署檢察官以98年度戒毒偵字第29號不起訴處分
    在案），嗣於同日上午10時20分許，因乙○○涉犯毒品案件
    為警依法前往上址乙○○住處搜索時，當場查扣得丙○○持
    有之上開改造手槍1 枝（含彈匣1 個）及土造子彈1 顆，因
    而查悉上情。
二、案經臺北縣政府警察局中和分局報請臺灣板橋地方法院檢察
    署檢察官偵查起訴。
    理  由
甲、被告丙○○被訴部分：
一、訊據被告丙○○對於上揭時、地未經許可非法持有上開具殺
    傷力之改造手槍、土造子彈等犯罪事實均坦承不諱，核與共
    同被告甲○○、乙○○等於本院審理時證述之情節相符（見
    本院98年2 月3 日審判筆錄），並有臺北縣政府警察局中和
    分局搜索、扣押筆錄、查扣上開改造手槍、子彈等物現場照
    片、內政部警政署刑事警察局97年1 月29日刑鑑字第096019
    2743號槍彈鑑定書1 份等附卷、暨上開具殺傷力之改造手槍
    、土造子彈等物扣案可資佐證。被告丙○○雖於本院審理時
    另曾供稱：本件扣案槍、彈，係「阿龍」寄藏在伊處，查獲
    當天伊與「阿龍」相約於同日上午10時，在板橋市南雅夜市
    ，將上開槍、彈返還「阿龍」云云，然查被告丙○○前於警
    詢、偵查中，均未曾供稱本件扣案槍、彈來源係其友人「阿
    龍」所寄放，且被告丙○○於查獲當天上午10時20分許，仍
    為警查扣持有上開槍、彈，此與其上開所稱與「阿龍」相約
    同日上午10時許返還槍、彈云云，亦有不符，再者被告丙○○為警查扣持有之物，除上開槍、彈外，尚有土造子彈彈殼
    、彈頭、彈殼底座、底火連桿、玩具槍子彈、不具殺傷力之
    空氣槍（含彈匣1 個）、土造子彈、空氣鋼瓶、通槍條、火
    藥等物，足見被告丙○○並非僅係單純受託寄藏上開扣案槍
    、彈，是被告丙○○上開所稱本件槍、彈係友人「阿龍」寄
    藏云云，應與事實不符，附此敘明。綜上所述，本件事證已
    臻明確，被告丙○○上開犯行堪以認定，應予依法論科。
二、核本件被告丙○○上開所為，分別係犯槍砲彈藥刀械管制條
    例第8 條第4 項之非法持有具殺傷力槍枝罪及同條例第12條
    第4 項之非法持有子彈罪。又被告同時非法持有改造手槍及
    子彈，係以一行為同時觸犯二罪名，為想像競合犯，依刑法
    第55條規定，應從一重之非法持有具殺傷力槍枝罪處斷。另
    被告丙○○前曾於96年間因犯持有毒品案件，經臺灣士林地
    方法院以96年度士簡字第196 號判決判處有期徒刑三月確定
    ，其後復經裁定減刑減為有期徒刑一月又十五日，於96年10
    月11日易科罰金執行完畢，有臺灣高等法院被告前案紀錄表
    在卷可稽，被告前受有期徒刑執行完畢，於五年以內故意再
    犯本件有期徒刑以上之罪，為累犯，應依刑法第47條第1 項
    規定，加重其刑。爰審酌被告丙○○本件犯罪之動機、目的
    、手段、方法、未經許可持有改造槍枝、子彈等情節、對社
    會治安所生危害及犯罪後坦承之態度等一切情狀，量處如主
    文所示之刑，罰金部分並諭知易服勞役之折算標準。扣案之
    上開具殺傷力改造手槍1 枝（含彈匣1 個，槍枝管制編號：
    0000000000號），係違禁物，爰依刑法第38條第1 項第1 款
    規定併予宣告沒收之；至於其中扣案之具殺傷力土造子彈1
    顆，因鑑定時試射後，已不具子彈形式，故不予宣告沒收；
    另本件尚查扣有不具殺傷力之空氣槍1 枝（槍枝管制編號：
    0000000000號）、土造子彈9 顆、土造金屬彈頭19個、土造
    金屬彈殼27個、土造子彈彈殼底座及底火連桿18個、空氣鋼
    瓶1 個、通槍條1 組等物，既非屬違禁物，亦與本案犯行無
    關，爰不併予宣告沒收，併此敘明。又本件另查扣有火藥1
    罐（內含火藥3 包，各為0.6 公克、0.5 公克、14.5公克，
    鑑驗後認係雙基發射火藥，屬槍砲彈藥刀械管制條例列管之
    火藥，為炸彈、爆炸物之主要組成零件，有內政部警政署刑
    事警察局97年1 月15日刑鑑字第0970000893號鑑定書、97年
    3 月28日刑偵五字第0970045915號鑑驗通知書附卷可稽），
    此部分被告丙○○非法持有火藥行為（此所涉犯槍砲彈藥刀
    械管制條例第13條第4 項之非法持有彈藥之主要零件罪嫌，
    未經檢察官偵辦），不能證明與本件持有槍彈行為係同時開
    始持有，尚難逕認與本件有何裁判上一罪關係，本院無從併
    予審究，是此扣案之火藥，亦與本件無涉，爰亦不併予宣告
    沒收，附此敘明。
乙、被告甲○○、乙○○被訴部分：
一、公訴意旨另略以：被告丙○○、甲○○及乙○○均明知未經
    中央主管機關許可，不得持有可發射子彈具有殺傷力之改造
    手槍及具有殺傷力之子彈，詎丙○○、甲○○竟於96年12月
    10日某時，未經許可，在臺北市某處，自不詳人士處取得具
    有殺傷力之德國ROHM廠RG100 型口徑0.315 吋模型槍，車通
    金屬槍管內阻鐵而成之改造手槍1 枝（含彈匣1 個，槍枝管
    制編號為0000000000號）及具有殺傷力之改造子彈1 顆，而
    共同持有之；隨即於翌（11）日丙○○、甲○○二人即應乙○○之要求，將上開具有殺傷力之改造手槍1 支及具有殺傷
    力之改造子彈1 顆，帶至乙○○位於臺北縣中和市○○路71
    之6 號8 樓之2 住處，交予乙○○，而乙○○亦未經許可，
    與丙○○、甲○○共同持有上開改造槍彈；嗣於96年12月11
    日上午10時20分許，為警持搜索票，在上址處執行搜索，並
    扣得上開改造槍彈，因認被告甲○○、乙○○亦涉有共犯槍
    砲彈藥刀械管制條例第8 條第4 項之非法持有具殺傷力槍枝
    及同條例第12條第4 項之非法持有子彈等罪嫌云云。
二、按公訴人認被告甲○○、乙○○共同涉有上開非法持有具殺
    傷力槍枝、子彈罪等犯行，無非以其犯罪事實有被告甲○○
    、乙○○之供述、共同被告丙○○之供證、臺北縣政府警察
    局中和分局搜索、扣押筆錄、內政部警政署刑事警察局97年
    1 月29日刑鑑字第0960192743號槍彈鑑定書1 份等可資佐證
    為其論據。惟訊據被告甲○○、乙○○均堅決否認有共犯上
    開非法持有具殺傷力槍枝、子彈等犯行，被告甲○○辯稱：
    案發當天係丙○○邀約伊一同前往乙○○住處施用毒品，施
    用毒品後伊即在乙○○住處睡著，之後警察即進來，伊並不
    知丙○○攜帶物品內有槍、彈等物等語，其辯護人亦為其辯
    護稱：被告甲○○雖於警詢時曾供稱本件槍、彈來源，係其
    與丙○○於為警查獲前一天晚上，在臺北市青年公園喝茶時
    ，與5 、6 人吵架，對方拿出槍來時，由其直接搶下後交給
    丙○○云云，然此說法顯有違常情，且丙○○於審理時亦已
    翻異前詞改稱係「阿龍」交付寄放，與甲○○無涉，足見被
    告甲○○上開於警詢所述，係為配合丙○○辯詞而杜撰之詞
    ，另乙○○雖於警詢指稱本件扣案槍、彈，係甲○○與丙○○帶至其住處等語，然並未指稱係甲○○與丙○○共同持有
    ，另扣案之槍、彈及其他無品，亦不能證明被告甲○○與丙○○有共同非法持有上開槍、彈之犯意聯絡等語。又被告乙○○則辯稱：當天是丙○○與甲○○一起來，丙○○有帶一
    袋東西，但丙○○並未把槍、彈給伊看，伊不知其內有槍、
    彈，其後三人輪流施用毒品後，丙○○、甲○○即躺在床上
    休息，後來警察持搜索票來按門鈴，伊就開門讓警察進來，
    經警察搜索後才搜到本件槍、彈，伊並無與丙○○、甲○○
    共同持有等語，其辯護人亦為其辯護稱：丙○○、甲○○雖
    於偵查中指稱本件扣案槍枝係被告乙○○所有云云，然丙○○於審理時已翻異前詞供認本件扣案槍、彈係其帶至乙○○
    住處，甲○○、乙○○均不知情等語，足見丙○○、甲○○
    上開於偵查中之指述，與事實不符，不足採為被告乙○○有
    罪之證據等語。
三、按犯罪事實應依證據認定之，無證據不得認定其犯罪事實，
    刑事訴訟法第154 條第2 項定有明文。而所謂證據，係指足
    以證明被告確有犯罪行為之積極證據而言，該項證據須適於
    為被告犯罪之證明者，始得採為斷罪之資料資審認（參照最
    高法院69年臺上字第4913號判例要旨）。又按認定犯罪事實
    所憑之證據，必須達於一般人均可得確信其為真實之程度，
    而無合理之懷疑存在時，始得據為被告有罪之認定，倘若犯
    罪事實之證明尚未達此一程度，仍有合理之懷疑存在，則應
    為被告有利之推定，仍不能遽為被告有罪之判斷，此亦為刑
    事訴訟法第154 條犯罪事實應依證據認定之證據裁判原則，
    及因保障被告人權無罪推定原則之所在（參見最高法院76年
    度臺上字第4986號判例、91年度臺上字第39號刑事判決等意
    旨）。經查：
    (一)被告甲○○雖於警詢時曾供稱：本件扣案槍枝係伊與丙○○於為警查獲前一晚，在臺北市青年公園喝茶時，與5 、
      6 人吵架，對方拿出槍來，伊直接將槍搶過來交給丙○○
      云云，並與共同被告丙○○於警詢時供述情節大致相符，
      然查其等上開所述情節顯然悖於常理甚明，且丙○○其後
      亦已於偵查中翻異前詞供認本件扣案槍枝係其所有等語（
      見偵查卷116 至118 頁、123 頁），並於本院審理時供稱
      ：本件槍、彈從頭到尾都是伊所持有，甲○○、乙○○均
      不知情，伊是於被警查獲前一、二天，在臺北市青年公園
      ，伊朋友「阿龍」拿給伊的，之後伊攜帶上開槍、彈至乙○○住處施用毒品，並未將槍、彈交給乙○○，而甲○○
      只是陪伊一同去乙○○住處，二人均不知情等語明確（見
      本院97年7 月9 日準備程序筆錄2 至3 頁），足見被告甲○○上開警詢供述之情與事實不符。另案發當天係由丙○○攜帶裝有上開槍、彈之手提袋至乙○○住處之情，亦經
      丙○○於本院審理時證述明確（見本院98年2 月3 日審判
      筆錄11至12頁），並有監視器錄影翻拍照片附卷可稽（見
      偵查卷81至84頁），亦見被告甲○○與丙○○共赴乙○○
      住處時，確實並未經手持有上開槍、彈，尚難僅以其與持
      有本件槍、彈之丙○○同行，即可遽認其有與丙○○共同
      持有上開槍、彈之犯意聯絡。又縱使被告甲○○與丙○○
      同行至乙○○住處時，已知丙○○持有本件上開槍、彈，
      然亦尚難以此即可率認被告甲○○即有與丙○○共同持有
      上開槍、彈之犯意聯絡。是依上所述，本件尚不足確認被
      告甲○○確有與丙○○共同持有上開槍、彈之犯意聯絡及
      行為分擔，從而自不能遽為被告甲○○有此犯罪之認定。
    (二)又本件雖係於警搜索被告乙○○住處時，查扣得丙○○持
      有攜至被告乙○○住處之上開槍、彈，且共同被告甲○○
      、丙○○分別曾於警詢、偵查中指稱上開槍、彈係被告乙○○持有之物云云。惟查，依上所述理由，本件上開槍、
      彈確實係丙○○所持有攜至被告乙○○住處屬實無訛，可
      見甲○○、丙○○上開於警詢、偵查中指述不實。又丙○○雖於偵查中復曾指稱其至乙○○住處後，有將上開槍、
      彈持交借予被告乙○○云云，然為被告乙○○所堅決否認
      ，且甲○○於本院審理時曾證稱：丙○○至乙○○住處時
      有攜帶一手提袋，袋內有一些衣服，至乙○○住處後，丙○○因要把袋內的衣服還給乙○○，而將袋內的東西都拿
      出來，伊才看到袋內還有一把槍、幾顆子彈，扣案的工具
      也是從那個袋子裡拿出來的等語（見本院98年2 月3 日審
      判筆錄26頁、32頁），另丙○○於本院審理證述時亦翻異
      前詞改稱其並未將本件扣案槍、彈拿給被告乙○○等語（
      見本院98年2 月3 日審判筆錄8 頁），可見丙○○於偵查
      中所指述將本件槍、彈持交借予被告乙○○云云，是否屬
      實亦非無疑。又被告乙○○雖於偵審中曾供述其有於本件
      警方搜索前將本件部分扣案物品，包括有上述不具殺傷力
      之空氣槍、土造子彈、土造金屬彈頭、土造金屬彈殼、土
      造子彈彈殼底座及底火連桿、空氣鋼瓶、通槍條、火藥等
      物，自其住處丟棄至樓下等語，然依上述，上開空氣槍等
      有關槍砲彈藥物品雖係屬丙○○攜至被告乙○○住處之物
      ，但被告乙○○於偵審中已辯稱：伊係因害怕受牽連而將
      上開物品丟到樓下等語（見偵查卷98頁、本院98年2 月3
      日審判筆錄21至22頁），合於常理，況依上所述，本件尚
      不能證明丙○○有將本件扣案槍、彈交付被告乙○○持有
      之情，因此縱係被告乙○○知悉丙○○有攜帶上開槍、彈
      至其住處，亦尚難據以率認被告乙○○即有與丙○○共同
      持有上開槍、彈之犯意聯絡。是依上所述，本件亦尚不足
      確認被告乙○○確有與丙○○共同持有上開槍、彈之犯意
      聯絡及行為分擔，從而亦不能遽為被告乙○○有此犯罪之
      認定。
    綜上所述，本件被告甲○○、乙○○是否與丙○○有共同持
    有上開槍、彈之犯意聯絡及行為分擔，尚非無疑，要難確認
    被告甲○○、乙○○有共犯上開非法持有具殺傷力槍枝、子
    彈等犯行，此外復查無其他積極證據足認被告二人確有上開
    犯行，依上述首揭說明，本件所憑之證據，既不能達於一般
    人均可得確信其為真實之程度，自應為被告有利之推定，仍
    不能遽為被告有罪之判斷，是本件不能證明被告甲○○、乙○○二人犯罪，自應均為無罪判決之諭知。
據上論斷，應依刑事訴訟法第299 條第1 項前段、第301 條第1
項，槍砲彈藥刀械管制條例第8 條第4 項、第12條第4 項，刑法
第11條前段、第55條、第47條第1 項、第42條第3 項、第38條第
1項 第1 款，判決如主文。
本案經檢察官張慶林到庭執行職務
中    華    民    國    98    年    5     月    27    日
                刑事第十庭  審判長法  官  彭  全  曄
                                  法  官  陳  正  昇
                                  法  官  洪  珮  婷
以上正本證明與原本無異。
如不服本判決應於收受送達後十日內向本院提出上訴書狀，並應
敘述具體理由；其未敘述上訴理由者，應於上訴期間屆滿後二十
日內向本院補提理由書（均須按他造當事人之人數附繕本）「切
勿逕送上級法院」。
                                  書記官  黃  頌  棻
中    華    民    國    98    年    5     月    27    日
附錄本案論罪科刑法條全文：
槍砲彈藥刀械管制條例第8條
未經許可，製造、販賣或運輸鋼筆槍、瓦斯槍、麻醉槍、獵槍、
空氣槍或第4條第1項第1款所定其他可發射金屬或子彈具有殺傷
力之各式槍砲者，處無期徒刑或5年以上有期徒刑，併科新臺幣1
千萬元以下罰金。
未經許可，轉讓、出租或出借前項所列槍枝者，處 5 年以上有期
徒刑，併科新臺幣 1 千萬元以下罰金。
意圖供自己或他人犯罪之用，而犯前二項之罪者，處無期徒刑或
 7 年以上有期徒刑，併科新臺幣 1 千萬元以下罰金。
未經許可，持有、寄藏或意圖販賣而陳列第 1 項所列槍枝者，處
 3年以上10年以下有期徒刑，併科新臺幣700萬元以下罰金。
第 1 項至第 3 項之未遂犯罰之。
槍砲彈藥刀械管制條例第12條
未經許可，製造、販賣或運輸子彈者，處 1 年以上 7 年以下有
期徒刑，併科新台幣 500 萬元以下罰金。
未經許可，轉讓、出租或出借子彈者，處 6 月以上 5 年以下有
期徒刑，併科新台幣 300 萬元以下罰金。
意圖供自己或他人犯罪之用，而犯前二項之罪者，處 3 年以上
10 年以下有期徒刑，併科新台幣 700 萬元以下罰金。
未經許可，持有、寄藏或意圖販賣而陳列子彈者，處 5 年以下有
期徒刑，併科新台幣 300 萬元以下罰金。
第 1 項至第 3 項之未遂犯罰之。


司法院資訊處製作；財團法人民間司法改革基金會備份。
